【裁判字號】    96,易,665
【裁判日期】    970325
【裁判案由】    贓物
【裁判全文】
臺灣屏東地方法院刑事判決               96年度易字第665號
公  訴  人  臺灣屏東地方法院檢察署檢察官
被      告  甲○○
選任辯護人  湯瑞科律師
上列被告因贓物案件，經檢察官提起公訴（95年度偵字第6447號
），本院判決如下：
    主  文
甲○○故買贓物，處有期徒刑陸月，如易科罰金，以新臺幣貳仟
元折算壹日；減為有期徒刑月，如易科罰金，以新臺幣貳仟元
折算壹日。
    事  實
一、甲○○為鈿守企業有限公司（下稱鈿守公司）負責人，以經
    營該公司從事青銅、紅銅、雜銅等銅類金屬收購、批發之中
    盤生意為業，前曾因收得臺灣電力股份有限公司（下稱臺電
    公司）失竊之電纜線、接頭等物，於民國95年5 月11日為警
    查獲，並依故買贓物罪嫌移送，甫經臺灣屏東地方法院檢察
    署檢察官95年度偵字第3349號以不能證明有故買贓物之主觀
    犯意等情為由，於95年6 月28日作成不起訴處分，對於避免
    再購買竊賊銷贓之電纜線，自有較高之警覺及認識，詎其方
    歷前案未幾，竟於95年9 月間某日向高雄、屏東一帶某不詳
    資源回收業者收購廢銅料時，明知該所售重約10.40 公斤之
    裸銅線，不僅保存狀況良好，各分段猶多具相當長度，顯係
    堪供正常使用而遭刻意剝除外皮以破壞辨識特徵之贓物，卻
    仍基於故買贓物之犯意，以不詳價格予以收購，嗣為警會同
    臺電公司人員，於95年9 月26日中午12時10分許，在其經營
    公司設在屏東縣佳冬鄉○○段第2666、2667、2668地號土地
    之資源回收場內查獲上開裸銅線，經比對確認係抽取自臺電
    公司專用之250 MCM.XLPE規格電纜線，為該公司所有而在不
    詳時地遭人竊剪之物。
二、案經屏東縣警察局移送臺灣屏東地方法院檢察署檢察官偵查
    起訴。
    理  由
一、證據審查部分：
  (一)按被告以外之人（含證人、鑑定人、告訴人、被害人、共同
    被告等）於審判外之陳述雖不符刑事訴訟法第159 條之1 至
    之4 等4 條之規定，而經當事人於審判程序同意作為證據，
    法院審酌該言詞陳述或書面陳述作成時之情況，認為適當者
    ，亦得為證據，刑事訴訟法第159 條之5 第1 項定有明文。
    其立法意旨在於傳聞證據未經當事人之反對詰問予以核實，
    原則上先予排除，惟若當事人已放棄反對詰問權，於審判程
    序中表明同意該等傳聞證據可作為證據；基於尊重當事人對
    傳聞證據之處分權，並充實證據資料以利真實發見，強化言
    詞辯論功能，使訴訟程序得以順暢進行，上開傳聞證據亦均
    具有證據能力。本件公訴人提出證人林美秀於警詢中所為陳
    述等證據方法，除經被告甲○○於本院行準備程序時明示同
    意採為證據，依其製作係警員在日常辦公所在之警局內依法
    詢問，詢畢並由受詢人審視記載內容後簽名以示與所述意旨
    相符，不當製作之可能性極低，應認為有證據能力。
  (二)卷附宏泰電工股份有限公司96年5 月15日宏電營字第0511號
    函、大山電線電纜股份有限公司96年5 月29日（96）大電總
    福字第102 號函、大同股份有限公司96年5 月21日重二營力
    電字第70054 號函、華光電線電纜股份有限公司96年5 月15
    日（96）華光安衛字第04號函、中華電線電纜股份有限公司
    96年5 月17日華纜字第0515號函、泰電電業股份有限公司96
    年5 月23日泰業字第0523號函、正亞電線電纜股份有限公司
    96年5 月11日亞字第960501號函為各該公司就檢察官函詢其
    承製產品相關內容及銷售對象所為事實陳述，業據被告甲○
    ○及其辯護人於本院行準備程序時明示不爭執其證據能力，
    揆諸前開說明，亦應認為有證據能力。茲辯護人於審理程序
    中，雖予追復就關涉鑑定性質部分爭執其證據能力，然依前
    開函文意旨，既難認為有所稱涉及鑑定性質之部分，自無礙
    本院前開就其證據能力所為之認定，附此敘明。
  (三)又按鑑定人由審判長、受命法官或檢察官就鑑定事項有特別
    知識經驗者，或就經政府機關委任有鑑定職務者之1 人或數
    人充之，刑事訴訟法第198 條第1 款、第2 款定有明文。卷
    附臺電公司屏東營業處人員乙○○在偵查中於95年11月28日
    經檢察官訊問時，雖以證人名義具結並為陳述，然依其訊問
    之背景及內容，係本於其人依警詢筆錄所示已具擔任臺電公
    司線路維護員約10年資歷之基礎而先予確認職務、身分後，
    旋請其判斷本件查獲之裸銅是否臺電公司所使用等情，顯有
    囑託就曾經親見查獲銅線之特徵，本於因工作所得之知識、
    經驗為判斷之意，兼有訊問證人及鑑定人之性質。辯護人於
    本院審理時雖以其就具有鑑定性質部分之陳述，因不具鑑定
    人資格而無證據能力。然依前述詢答情節，既為檢察官審度
    其因工作關係所具備特別知識、經驗並認為適當，命其提供
    判斷意見，客觀上已有指定為鑑定人之事實；又其就此經檢
    察官訊問並經具結後所為陳述之內容，無非就電纜線及該內
    含銅線之客觀存在狀態及製造規格予以判斷，申言之，電纜
    線之功能及原理，原僅在利用外覆絕緣物質之金屬材料原本
    物理上可導電之性質以為電力傳輸介質使用，所賴者僅其構
    成元素自然存在之物理狀態及特性，非關加入人為設計之機
    械連動作用或人工模擬邏輯之運算過程，其辨識項目除包括
    設計製造之銅線股數、粗細、撚繞方式等，原可藉目視觀察
    而憑藉經驗予以分辨之外觀特徵外，就影響導電能力之金屬
    成分比例，猶僅在於利用不同金屬元素比重各異之物理特性
    ，經由測量質量、體積（按「比重」即物質「質量」與「體
    積」之比值）而予簡單換算即可判斷，均無需精密儀器或艱
    深技術條件。今臺電公司使用電纜線之規格，乃國內各專業
    電纜製造商專為臺電公司及承包該公司工程之包商用於施作
    其承攬工作而製造者，就其銅線股數及金屬配比等影響電阻
    數值、導電效率之條件，均有迥異於一般家用或工業電纜規
    格之特別要求，既有被告所不爭執之前項各製造廠商函文在
    卷可稽，具有可資目視或量化操作以為區別之客觀條件，而
    證人乙○○與被告甲○○復無仇隙，以其擔任臺電公司線路
    維護員約10年所應有之知識與經驗，就以該等藉由觀察銅線
    股數、粗細、撚繞方式等外觀特徵而為比對，及簡單利用度
    量衡操作以獲取重量（質量）、長度（體積）比而為判斷之
    能力，顯然綽綽有餘，均難認為有何顯不可信之情況，依刑
    事訴訟法第159 條之1 第2 項規定，其前開在偵查中經檢察
    官訊問時經具結後所為陳述，應認為有證據能力。
二、本件被告甲○○為鈿守公司負責人，而以青銅、紅銅、雜銅
    等銅類金屬收購、批發中盤生意為業，並均親自負責收購、
    驗貨工作之執行，前因收得臺電公司失竊之電纜線、接頭等
    物事件，經依故買贓物罪嫌移送，甫經臺灣屏東地方法院檢
    察署檢察官95年度偵字第3349號以不能證明有故買贓物之主
    觀犯意等情為由，於95年6 月28日作成不起訴處分，旋於前
    揭時地為警查獲其向高屏地區某不詳回收業者收得疑似剝取
    自臺電公司所使用之250 MCM.XLPE規格電纜線之裸銅線約10
    .40 公斤等情，除據被告甲○○供述在卷，並經證人即甲○
    ○僱用之會計人員林美秀於警詢中證述綦詳，復有臺灣屏東
    地方法院檢察署檢察官不起訴處分書、營利事業登記證、土
    地租賃契約書、扣押物品目錄表、贓物認領保管單、現場及
    查獲物品照片8 幀在卷可稽。訊據被告甲○○雖矢口否認有
    故買贓物犯行，並以：前開查獲裸銅線並非臺電失竊之物，
    縱屬之，伊就其為贓物之事實亦無認識云云置辯。惟查：
  (一)前開代號250 MCM.XLPE規格（導體股數37股、外徑14.17 ±
    2%）之電纜線乃臺電公司自行制定規格，並委託廠商製造而
    專供其公司及承包其公司工程業者用以施作承攬工作之專用
    電纜線，有宏泰電工股份有限公司96年5 月15日宏電營字第
    0511號函、大山電線電纜股份有限公司96年5 月29日（96）
    大電總福字第102 號函、大同股份有限公司96年5 月21日重
    二營力電字第70054 號函、華光電線電纜股份有限公司96年
    5 月15日（96）華光安衛字第04號函、中華電線電纜股份有
    限公司96年5 月17日華纜字第0515號函、泰電電業股份有限
    公司96年5 月23日泰業字第0523號函、正亞電線電纜股份有
    限公司96年5 月11日亞字第960501號函附可參。
  (二)臺電公司就其配電設備因更新或其他工程需要所換下之電纜
    線，除均由承攬廠商依工程主辦部門現場驗收結算實際應拆
    回電纜線長度及設備辦理退庫，待該公司檢測後，合格者，
    以舊料入庫留用，不合格而報廢者，依規定不得外流或交由
    一般回收業者處理，一律由公司總管理處所屬材料處統籌辦
    理公開標售，並依「廢棄物清理法」等相關規定，標售予合
    格之「甲級廢棄物處理商」處理等情，亦據臺電公司96年9
    月26日D 鳳山字第09609003251 號函復本院在卷，是依其言
    ，前開專用規格之電纜線自製造、使用、回收至熔毀重製之
    一貫過程中，顯無合法外流之管道。然前揭時地自被告甲○
    ○設在上址資源回收場內查獲之裸銅線經比對結果，確為上
    開臺電公司專用規格電纜線剝皮所得者，既經證人即臺電公
    司員工乙○○證述在卷，茲其與被告甲○○並無仇隙，原無
    甘負偽證罪責而橫加誣攀之動機，又依其擔任臺電公司線路
    維護員達10年之久，依常情就日常反覆經手維護處理以為工
    作內容之專用線材，自有相當之熟悉及認識，其本於工作所
    得之特別知識、經驗，就以製造該等電纜使用之銅線股數、
    粗細、撚繞方式等外觀特徵為觀察比對，及利用操作度量衡
    等簡單方式以獲取重量（質量）、長度（體積）比，自有足
    夠之判斷能力，所為證述，堪可採信。
  (三)被告甲○○於本院審理時，雖以上開臺電公司專用規格電纜
    線之特徵並非一般人所能判斷，伊在本件案發前，亦全然不
    知臺電公司所有之電纜線因近年來銅價漲而經常遭竊為由
    ，辯稱對查獲之裸銅線並無贓物之認識及警覺云云。然姑不
    論被告甲○○係以從事回收廢銅為業，並均親自負責收購、
    驗貨等業務，於本院審理時，對於近年銅價節節高漲之行情
    及趨勢，尚能侃侃而談，如數家珍，其在本件案發前數月間
    ，猶甫因涉嫌收購臺電公司失竊電纜、接頭等物而遭調查，
    已如前述，對於欲收購物料之狀態、來源，豈有全無注意、
    警覺之理；今以刑法第349 條所規定之贓物，係指他人犯罪
    所得之財物，原不限於臺電公司所有之物，被告甲○○依其
    從事工作之特性，既屬遭逢贓物之高危險群，縱就各類具有
    如專用規格等特殊外觀特徵物件難求盡皆熟悉，對其物品依
    外觀保存狀況及功能妥善情形，顯非尋常遭棄置或交付回收
    之狀態者，自不可能全無認識及判斷之能力。質言之，近年
    來因物料交易行情上揚，廢銅價格尚且持續高漲，況以銅為
    材料加工製造如電纜線等產品之價格，自猶水漲船高，果依
    被告所言，其收取該等已經處理之純粹裸銅物料之價格已達
    「每公斤」230 元，然以卷附上開各製造商近5 年間就該等
    規格電纜線成品，即經加工包覆厚重膠漆絕緣外皮材料以提
    高附加價值，就同一計量單位含銅數量相對較少之加工成品
    ，其價格卻更高達「每公尺」166 元、175 元之譜（偵卷第
    46頁、第47頁），兩相比較，良窳立見，是一般果有依其存
    在狀態而認為尚堪使用者，斷無橫加破壞其經加工添附所增
    加之附加價值，而反以廢材狀態販售回收並收取顯較低廉對
    價之理。
  (四)茲依卷附照片所示，前開查獲之裸銅線，不僅保存狀況良好
    、光澤亮眼，各分段猶多具相當長度，相較拍攝當時周遭其
    餘零星破舊銅材碎料，對比強烈，縱不能認定係臺電公司專
    用之規格，亦顯係堪供正常使用而遭刻意剝除外皮以破壞辨
    識特徵之贓物，而依其外觀與周遭其他回收銅料區別強烈之
    程度，自為在本院審理時自承：為避免前手業者混充雜料，
    於收購時均逐一開拆翻看；如本件查獲之物般以整綑、整批
    狀態存在之裸銅線，在其平日交易廢棄銅料時，確不常見等
    語之被告甲○○所不能諉為不知者，是其前開所辯，顯與事
    理不符，不足採信。另被告甲○○為規避交代前開裸銅線之
    來源，先後於警詢、偵訊中及本院行準備程序時，均堅稱就
    其經營事業並無製作簿冊之義務，日常收購銅料亦均未登簿
    記錄云云，態度堅定，而與證人即其公司會計林美秀於偵查
    中所述情節互異；嗣其在本院審理中經審判長訊問時，卻翻
    異前詞，一度改稱平常均有登簿云云，惟經辯護人及時插話
    打斷並代稱「本案沒有」後，旋予附和（本院卷第84頁），
    不僅與先前所述有異，衡情，姑不論其苟已設有簿冊，卻未
    一體記錄而採選擇性登記之原因為何；今果如所辯，其一方
    面以多筆收得之物均混雜堆置，不能分辨「本案」扣得裸銅
    之具體來源，另一方面卻又清楚知悉「本案」係特定某筆未
    經登記之交易所為，邏輯關係顯有矛盾，欲蓋彌彰。
  (五)綜上所述，本件公訴意旨以前開查獲被告甲○○收購之物，
    確為臺電公司專用之失竊電纜線，依其情形被告甲○○於收
    購時並已有贓物認識之事實，堪予認定。本件被告犯罪事證
    已臻明確，應依法論科。
三、核被告甲○○所為，係犯刑法第349 條第2 項故買贓物罪。
    爰審酌被告甲○○之年齡、品行、智識能力、犯罪情節、對
    於法益所生侵害之程度。其為60年5 月19日出生、受有專科
    畢業教育程度、業商之人，有警詢年籍資料在卷可參，本件
    犯罪時年35歲，正值青壯，前無因犯罪經法院判刑確定之紀
    錄，有臺灣高等法院被告前案紀錄表及臺灣屏東地方法院檢
    察署刑案資料查註紀錄表各1 份在卷可按，素行尚可，然本
    件甫因涉嫌故買臺電公司失竊之電纜線、接頭等物而甫獲不
    起訴處分，未幾即予坐實之情節，身為中盤回收業者而故買
    贓物，提供銷贓管道，犯罪收購贓物為臺電公司專用之電纜
    線，助長危害公共用電安全秩序類型財產犯罪之氣焰，對於
    社會風氣、國民經濟及公共安全所生影響之程度，及其犯罪
    迄今，均矢口否認犯行，依現有卷證尚難認為有何悔悟意思
    之犯後態度等一切情狀，量處如主文所示之刑，又審酌其年
    齡、職業、收入、社會地位等節，並諭知易科罰金之折算標
    準如主文所示，以資儆懲。
四、本件被告犯罪時間在96年4 月24日以前，所犯為刑法第349
    條第2 項故買贓物罪，合於減刑條件，爰依中華民國96年罪
    犯減刑條例第2 條第1 項第3 款之規定，減其刑期2 分之1
    。
據上論斷，應依刑事訴訟法第299 條第1 項前段，刑法第349 條
第2 項、第41條第1 項前段，刑法施行法第1 條之1 ，中華民國
96年罪犯減刑條例第2 條第1 項第3 款、第7 條，判決如主文。
本案經檢察官丙○○到庭執行職務
中    華    民    國    97    年    3     月    25    日
                  刑事第二庭  審判長法  官  黃國永
                                    法  官  蘇碧珠
                                    法  官  陳松檀
以上正本證明與原本無異。
如不服本判決應於收受本判決送達後10日內向本院提出上訴書狀
，其未敘述上訴理由者，並得於提起上訴後10日內向本院補提理
由書狀（均須按他造當事人之人數附繕本）「切勿逕送上級法院
」
中    華    民    國    97    年    3     月    25    日
                                    書記官  林祥玉
附錄本判決論罪之法條：
中華民國刑法第349條
收受贓物者，處3 年以下有期徒刑、拘役或5 百元以下罰金。
搬運、寄藏、故買贓物或為牙保者，處5 年以下有期徒刑、拘役
或科或併科1 千元以下罰金。
因贓物變得之財物，以贓物論。


司法院資訊處製作；財團法人民間司法改革基金會備份。
